【裁判字號】    90,交易,124
【裁判日期】    900830
【裁判案由】    過失傷害
【裁判全文】
臺灣士林地方法院刑事判決                          九十年度交易字第一二四號
    聲  請  人  臺灣士林地方法院檢察署檢察官
    被      告  乙○○
    選任辯護人  青含國
右列被告因過失傷害案件，經檢察官聲請簡易判決處刑（八十九年度偵字第六二五一
號），本院訊問被告後（九十年度交簡字第三六七號），認不宜為簡易判決處刑，改
依通常程序審理，判決如左：
    主  文
乙○○從事業務之人，因業務上之過失傷害人，處有期徒刑月，如易科罰金以佰
元折算壹日。
    事  實
一乙○○為臺北市政府工務局養護工程處河川巡防隊隊員，負責臺北市基隆河右岸洲
  美防潮堤沿線河川地之巡防、取締、告發等業務，於從事上開巡防業務時，需駕駛
  巡防車，為從事駕駛業務之人。於民國八十九年一月七日上午十時五十分許，結束
  巡防業務後，駕駛車牌號碼ＡＶ─二九四二號自用小貨車，搭載同事林志鴻，沿臺
  北市○○路由北向南行駛，欲返回巡防隊，行經臺北市○○路、中正路口，本應注
  意汽車行駛時駕駛人應注意車前狀況，並隨時採取必要之安全措施，以防杜意外事
  故之發生，且當時天候晴朗，日間自然光線，柏油乾燥路面無缺陷，視距良好，又
  無不能注意之情形，竟疏未注意，見燈號由紅燈轉為綠燈即起步直行，適甲○○騎
  乘車牌號碼ＣＡＬ─六九九號重型機車，以每小時二十公里之行車速度，沿臺北市
  ○○路由西向東行經該路口，本欲行至機車待轉區準備往北左轉承德路，然因行車
  速度緩慢，尚未通過該路口，燈號已由黃燈轉為紅燈，甲○○見臺北市○○路南北
  向車道車輛陸續起步，遂未依兩段式左轉規定貿然左轉，林志鴻見狀提醒乙○○注
  意，然乙○○已閃避不及，上開自用小客車左前車頭因而撞及機車之左側車身，造
  成機車向右傾倒，致甲○○受有脛骨、腓骨、踝關節、跟骨骨折等傷害。乙○○於
  肇事後，在未被有偵查犯罪職權之公務員發覺前，主動請友人林志鴻通知救護車將
  傷者送醫急救，並留在現場向前往處理車禍之臺北市政府警察局交通警察大隊士林
  分隊隊員自首犯罪，坦承肇事而接受裁判。
二案經被害人甲○○訴由臺灣士林地方法院檢察署檢察官偵查聲請簡易判決處刑，本
  院認不宜以簡易判決處刑，改依通常程序審理。
    理  由
一訊據被告乙○○對於前揭時地駕駛自用小貨車發生車禍致告訴人甲○○受傷之事實
  坦承不諱，惟矢口否認有何過失，辯稱：伊在正常狀態下綠燈直行，只能注意車正
  前方之狀況，不可能注意右方狀況，係告訴人甲○○闖紅燈違規左轉，自己撞上伊
  駕駛之自用小貨車，以致肇事，並非伊撞及該重型機車云云。惟查：(一)右揭事實，
  業據告訴人甲○○指訴綦詳，並有道路交通事故調查報告表、談話紀錄表、補充資
  料、照片四幀附卷可稽。觀諸卷附交通事故補充資料及二車車損照片所示，被告駕
  駛之自用小貨車左前車頭、左前擋風玻璃破裂，車側車身完好，告訴人騎乘之機車
  左側車身撞凹扭曲、右側車身有倒地刮痕，車頭則未損壞，倘如被告所辯，係告訴
  人騎乘之機車撞及該自用小貨車，其機車車頭焉有完好之理？顯見本件車禍係被告
  駕駛之自用小貨車左前車頭撞及告訴人騎乘之機車左側車身無訛。又證人即當時乘
  坐於被告右方之林志鴻到庭證稱：巡防車比一般車輛高，視野比一般車輛好，當時
  中正路東西向只有告訴人一輛車，一定會注意到，伊很遠就看到告訴人騎乘之機車
  從右前方駛來，以為被告應該有看到，但行至路口發現機車愈駛愈近，遂喊被告名
  字提醒其注意，被告向左閃避不及而肇事等語綦詳（參見本院九十年七月十日訊問
  筆錄），觀諸事故現場圖所示，告訴人騎乘機車自被告之右前方四十五度角處移動
  至被告正前方，而汽車行駛時，駕駛人之視焦雖集中於前方，但依眼球生理構造，
  對於視角內及眼角餘光所及之處，一般人亦能辨識察覺，被告竟毫無注意，直至兩
  車即將相撞時始進行閃避，其行車顯未注意車前狀況，臺北市車輛行車事故鑑定委
  員會八十九年六月七日北鑑審字第八九六○一二三九○○號鑑定意見書、臺北市政
  府交通局八十九年八月八日北市交三字第八九二二五三八三○○號函附送之八十九
  年七月三十一日北市交鑑意字第五四九二號車輛行車事故鑑定案件覆議意見書，亦
  均認被告未注意車前狀況之違規，為肇事原因之一。(二)另公訴人雖指稱被告涉嫌未
  待全紅時相燈號轉換即搶先起步，然為被告所堅詞否認，核與證人林志鴻證述：當
  時被告係綠燈起步，承德路南北向其他車輛均已起步等語相符（參見本院九十年七
  月十日訊問筆錄），且告訴人甲○○亦自承：伊以時速二十公里行駛，過了停止線
  ，見燈號變為黃燈，行至路口中間，燈號已變為紅燈，本來欲行至機車待轉區○○
  ○○路南北向其他車輛均已起步，伊認為繼續直行會被南北向車輛撞到，遂違規左
  轉，甫左轉即遭被告駕駛之車輛撞及等語不諱（參見本院九十年七月十日訊問筆錄
  ），參以承德路南北向路寬四十九公尺，黃燈時間三秒、全紅時相三秒，有臺北市
  交通管制工程處九十年四月二十日北市交工控字第九○六一一八五一○○號函附卷
  足參，以告訴人每小時二十公里行車速度計算，穿越四十九公尺之道路需八．八二
  秒，倘告訴人通過停止線時，燈號已變為黃燈，其顯然無法於全紅時相結束前通過
  該路口。綜上，應認二車相撞時，承德路南北向車道確實已處於綠燈狀態，查無積
  極證據證明被告有何搶先起步之情事。臺北市政府交通局八十九年八月八日北市交
  三字第八九二二五三八三○○號函附送之八十九年七月三十一日北市交鑑意字第五
  四九二號車輛行車事故鑑定案件覆議意見書，因誤認該路口全紅時相為五秒，而認
  被告涉嫌違反號誌管制搶先起步，其此部分鑑定前提既有誤，本院自不受此部分鑑
  定意見之拘束，併此敘明。(三)又告訴人甲○○確因本件車禍受有脛骨、腓骨、踝關
  節、跟骨骨折等傷害，亦有臺北市立陽明醫院診斷書二件在卷足憑。(四)按汽車行駛
  時，駕駛人應注意車前狀況，並隨時採取必要之安全措施，道路交通安全規則第九
  十四條第三項定有明文，被告駕駛車輛自應注意上述道路交通安全規定，參以且當
  時天候晴朗、日間自然光線、柏油乾燥路面無缺陷、視距良好等狀況，業經載明於
  交通事故調查報告表，並無不能注意之情事，被告竟疏未注意車前狀況，以致肇事
  ，造成告訴人受傷，被告對本件車禍之發生，顯有過失，且被告過失行為與告訴人
  傷害間，具有相當因果關係。(五)末按，圓形黃燈用以警告車輛駕駛人及行人，表示
  紅色燈號即將顯示，屆時將失去通行路權，道路交通標誌標線號誌設置規則第二百
  零六條第四款定有明文，又駕駛人駕駛汽車，應遵守道路交通標誌、標線、號誌指
  示，道路交通安全規則第九十條亦有明文規定，告訴人騎乘機車，本應注意上開規
  定，見黃燈號誌，若未行至路口，應暫停以測安全，若已行至路口，則應快速通過
  ，並應依規定兩段式左轉，且依當時之情形，並無不能注意之情事，竟疏未注意，
  通過停止線時，見燈號已轉為黃燈，明知即將失去通行路權，若以每小時二十公里
  之速度行駛，必然無法燈號轉為紅燈之前通過該路口，竟執意以上開時速緩慢前進
  ，嗣燈號轉為紅燈失去通行路權後，仍在交叉路口行駛，且未依兩段式左轉規定違
  規左轉，以致肇事，已如前述，對於結果之發生亦與有過失，惟行為人之過失，與
  被害人自己之過失，併合而為危害發生之原因時，仍不能阻卻行為人過失之責任。
  是被告所辯，顯係卸責之詞，殊無可採。本件事證明確，其犯行洵堪認定，應依法
  論科。
二按刑法上所謂業務，係指個人基於其社會地位繼續反覆所執行之事務，其主要部分
  之業務，固不待論，即為完成主要業務所附隨之準備工作與輔助事務，亦應包括在
  內，所謂業務上之行為，係指其事實上執行業務之行為而言，且不以專業為限（最
  高法院七十三年度臺上字第六八○四號、八十一年度臺上字第一二二四號判決意旨
  參照），查被告乙○○為臺北市政府工務局養護工程處河川巡防隊隊員，其主要業
  務乃負責臺北市基隆河右岸洲美防潮堤沿線河川地之巡防、取締、告發，於從事上
  開巡防業務時，需駕駛巡防車，故駕駛亦屬於其附隨業務，為從事駕駛業務之人，
  其於執行業務中開車肇事，致人受傷，核其所為，係犯刑法第二百八十四條第二項
  業務過失傷害罪。原起訴書雖記載被告涉犯同條第一項過失傷害罪，然業經公訴檢
  察官當庭變更起訴法條，併此敘明。查被告於肇事後，在未被有偵查犯罪職權之公
  務員發覺前，主動請友人林志鴻通知救護車將傷者送醫急救，並留在現場向前往處
  理車禍之臺北市政府警察局交通警察大隊士林分隊隊員自首犯罪，坦承肇事而接受
  裁判，此業據證人林志鴻證述無訛，其對未發覺之犯罪自首而接受裁判，應依刑法
  第六十二條前段規定減輕其刑。爰審酌被告素行良好，及被告之智識程度、生活狀
  況、雙方過失程度、所生危害，迄今年餘尚未與被害人達成民事和解等一切情狀，
  量處如主文所示之刑。又被告行為後，刑法第四十一條業於九十年一月十日修正公
  布，同年月十二日生效，舊法規定犯最重本刑三年以下有期徒刑以下之刑之罪，而
  受六個月以下有期徒刑或拘役之宣告，因身體、教育、職業、家庭之關係或其他正
  當事由，執行顯有困難者，得易科罰金，修正後刑法第四十一條第一項規定，凡犯
  最重本刑五年以下有期徒刑以下之刑之罪，而受六個月以下有期徒刑或拘役之宣告
  ，均得易科罰金，比較新舊法之結果，上開法律之修正，對被告不生影響，依刑法
  第二條第一項前段規定，適用裁判時之新法，宣告易科罰金之折算標準。
據上論斷，應依刑事訴訟法第四百五十二條、二百九十九條第一項前段，刑法第二條
第一項前段、第二百八十四條第二項、第六十二條前段、第四十一條第一項前段，罰
金罰鍰提高標準條例第一條前段、第二條，判決如主文。
本案經檢察官陳文哲到庭執行職務。
中        華        民        國     九十     年    八    月    三十    日
                              臺灣士林地方法院交通法庭
                                          法  官
如不服本判決應於送達後十日內向本院提出上訴狀。
附錄本案論罪科刑法條全文：
刑法第二百八十四條第二項：


司法院資訊處製作；財團法人民間司法改革基金會備份。
